臺灣新竹地方法院刑事判決　
111年度交訴字第24號
公  訴  人  臺灣新竹地方檢察署檢察官
被      告  楊文翔


選任辯護人  李晉安律師
上列被告因過失致死案件，經檢察官提起公訴（110年度偵續字
第36號），嗣被告於準備程序中就被訴事實為有罪之陳述，經本
院告知簡式審判程序之旨，並聽取被告、辯護人與公訴人之意見
後，本院合議庭裁定由受命法官獨任進行簡式審判程序，判決如
下：
    主  文
楊文翔犯過失致人於死罪，處有期徒刑肆月，如易科罰金，以新
臺幣壹仟元折算壹日。緩刑參年。
    事  實
一、楊文翔於民國109年7月14日7時20分許，駕駛車號00-0000號
    自用小客車，沿新竹縣湖口鄉中山路3段由南往北方向行駛
    ，行經中山路3段428號前（下稱本案事故地點）欲繼續直行
    時，因行駛過程中若超速行駛且未持續注意車前狀況將可能
    與前方用路人發生碰撞之可能，而有其危險性，故其此時負
    有應注意車前狀況、不得超速行駛之義務，卻未注意履行而
    貿然超速直行至本案事故地點。適張義松騎乘車號000-000
    號普通重型機車，亦貿然未顯示方向燈跨越分向限制線由北
    往南向左迴轉後經過本案事故地點，遂遭同向後方駛至、由
    楊文翔所駕駛之上開車輛撞擊肇事，而楊文翔前開未履行注
    意義務行為所產生的危險遂於雙方發生碰撞時現實化，並導
    致張義松人、車倒地，受有蜘蛛網膜下出血、頸椎第6節與
    第7節斷裂錯位、雙膝及右手肘右手腕擦傷、左肩擦傷之傷
    害，經送醫急救後，仍因顱內出血、頸椎斷裂錯位，致神經
    性休克而延至同日9時25分許不治死亡。上開行為之危險性
    乃一般人均可認知，楊文翔於事故當時亦無低於一般人認知
    能力之特殊情形，故其能注意預見此危險性，而有過失。楊
    文翔於肇事後，在未被有偵查犯罪職權之機關或公務員發覺
    前，即向前來現場處理之員警坦承其為車禍肇事之人而自首
    犯罪，嗣並接受裁判。 
二、案經張義松之配偶莊如莉、張義松之女張向君訴由臺灣新竹
    地方檢察署檢察官偵查起訴。
    理  由
一、訊據被告楊文翔對於前揭犯罪事實均坦承不諱（院卷第81-8
    1、89-91頁），並經證人即告訴人莊如莉於警詢中及偵查中
    證述明確（相卷第10-11、40-41頁），且有被害人張義松之
    天主教仁慈醫療財團法人仁慈醫院乙種診斷證明書、道路交
    通事故現場圖、道路交通事故調查報告表㈠㈡、被害人之救護
    紀錄表、現場暨車損照片、監視器畫面翻拍照片、被害人之
    證號查詢機車駕駛人電腦列印資料、車號00-0000號自用小
    客車之車輛詳細資料報表、被告之證號查詢汽車駕駛人電腦
    列印資料、臺灣新竹地方檢察署相驗屍體證明書、法醫檢驗
    報告書、勘驗筆錄、車輛勘察報告、相驗照片等在卷可查（
    相卷第12、15、60-61、19-26、31、34、36-37、42、44-51
    、53-57、62-91頁、偵續卷第31-38頁），並有現場監視器
    影像光碟在卷可考，足認被告自白與事實相符，是本案事證
    明確，且國立澎湖科技大學之鑑定書亦同此認定，有上開鑑
    定意見書在卷可考（偵續卷第46-56頁），被告所為足堪認
    定，應予依法論科。
二、法律適用：
    核被告所為，係犯刑法第276條之過失致人於死罪。又被告
    於肇事後留在事故現場，在未被有偵查犯罪職權之機關或公
    務員發覺前，即向前來現場處理之員警坦承其為車禍肇事之
    人而自首犯罪，嗣並接受裁判等情，有自首情形紀錄表在卷
    可佐（相卷第18頁），堪認認符合自首之規定，爰依刑法第
    62條前段規定減輕其刑。 
三、量刑審酌：
    爰以行為人之責任為基礎，審酌被告本案犯罪所生之法益侵
    害，為被害人無可回復之生命法益侵害，更使被害人之家庭
    破碎，故其行為本不宜輕縱；惟被告已與被害人家屬達成和
    解，並如數給付，告訴人請求本院依法處理等情（院卷第90
    -91、97-99頁），是就被告與被害人之關係部分，為其有利
    之考量；另手段及違反義務程度部分，本案為過失之犯罪態
    樣，且被告於本案確有違反注意義務之行為，另相較於被害
    人係未顯示方向燈跨越分向限制線左迴轉、未充分注意車道
    上行進中之車輛讓其先行，為肇事主因之行為而言，被告之
    過失犯行程度相對較低，故此部分不為被告不利之考量；犯
    後態度部分，被告於犯後均坦承犯行，不為其不利之考量；
    生活狀況、智識程度、品行部分，被告於審理中自承學歷為
    高中畢業、目前無業，經濟依賴父母、勉持、身體狀況不佳
    （院卷第69、71、89頁）等一切情狀，量處如主文所示之刑
    ，並諭知易科罰金之折算標準。
四、緩刑：
    被告前無任何因犯罪經法院論罪科刑之前科紀錄，有其臺灣
    高等法院被告前案紀錄表在卷可參，其因一時不慎致罹刑典
    ，然尚知坦承犯行，顯見悔意，且與被害人家屬均達成調解
    ，有本院調解筆錄在卷可佐（院卷第93頁），告訴人亦同意
    本院就被告為緩刑之宣告（院卷第91頁），是本院認被告經
    本次偵、審程序及刑之宣告，往後應可期待更加注意自身行
    為，而無再犯之虞，因認對其所處之刑以暫不執行為適當，
    爰依刑法第74條第1項第1款之規定，予以宣告緩刑3年，以
    啟自新。
據上論斷，應依刑事訴訟法第273條之1第1項、第299條第1項前
段，判決如主文。
本案經檢察官翁旭輝提起公訴，由檢察官邱宇謙到庭執行職務。
中　　華　　民　　國　　111 　年　　5 　　月　　11　　日
                  刑事第九庭  法　官  李建慶
以上正本證明與原本無異。  
如不服本判決應於收受送達後20日內向本院提出上訴書狀，並應
敘述具體理由；其未敘述上訴理由者，應於上訴期間屆滿後20日
內向本院補提理由書（均須按他造當事人之人數附繕本）「切勿
逕送上級法院」。告訴人或被害人如對於本判決不服者，應具備
理由請求檢察官上訴，其上訴期間之計算係以檢察官收受判決正
本之日期為準。　　　　　　　　　
中　　華　　民　　國　　111 　年　　5 　　月　　11　　日
                              書記官  張慧儀
附錄本判決論罪法條：
刑法第276條
因過失致人於死者，處5年以下有期徒刑、拘役或50萬元以下罰
金。